【裁判字號】    89,上易,272
【裁判日期】    890628
【裁判案由】    竊佔
【裁判全文】
臺灣高等法院高雄分院刑事判決                    八十九年度上易字第二七二號
    上  訴  人
    即  被  告  甲○○
    選任辯護人  李錦臺
                林樹根  律師
                莊雯琇  律師
右上訴人因竊佔案件，不服臺灣高雄地方法院八十八年度易字第三九一八號、中華民
國八十八年十二月二十四日第一審判決（起訴案號：臺灣高雄地方法院檢察署八十八
年度偵字第一五九三○號），提起上訴，本院判決如左：
      主  文
上訴駁回。
甲○○緩刑參年。
      事實及理由
一、本案經本院審理結果，認第一審判決對被告甲○○意圖為自己不法之利益，而竊
    佔他人之不動產，處有期徒刑拾月，其認事用法及量刑均無不當，應予維持，並
    引用第一審判決書之記載之事實、證據及理由。（如附件）
二、本件上訴人即被告甲○○上訴意旨稱已經找好地點準備搬遷，且已拆除完畢，原
    審判決不當云云，原判決就此論述綦詳，其上訴並無理由，應予駁回。末查被告
    甲○○未曾受有期徒刑以上刑之宣告，有本院被告全國前案資料查註紀錄表可查
    ，被告身為聖玄宮之住持，因廟宇經拆除之後，廟內之諸多神像，無其他適當之
    場所安置，故仍置於系爭土地上，乃另行起意搭建鐵皮屋安置神像佔用系爭土地
    ，經本院函財政部國有財產局台灣南區辦事處，經該處查明：「本處顧及該大型
    佛像搬遷確屬不易，特以八十九年三月十三日台財產南改第八九○○○○五三一
    八號函，同意就黃君所稱移動不易之放置神像塑膠棚部分同意延期四個月、即八
    十九年六月十五日前自行遷移，惟其餘貨櫃屋、鐵皮棚房、鐵皮加蓋簡易廁所、
    二座八卦亭及地上未清理之廢牆土石佔用部分，則限於文到一個月內應自行清理
    完竣。本處於八十九年四月十二日複勘現場結果，佛像及塑膠棚架部分已清除，
    其餘貨櫃屋等仍未拆除，土地外圍尚以圍牆及鐵柵欄隔離尚未清除完竣，將土地
    返還」，有該處八十九年四月十七日台財產南改字第八九○○○一○六七五號函
    並檢附照片九張在卷可考，嗣於本院審理期日，該處派員陳文菁到庭結證稱：「
    八十九年六月十二日派員去勘查，建築物大部分已經拆除，挖土機在作業拆除廢
    棄物，現場沒有看到神像，金爐已經移到旁邊，旁邊圍墻已經拆除，但還有支架
    在，依目前情況看起來，應該是已經移走了」等情，並提出照片八張為憑（本院
    八十九年六月十四日審理筆錄），是以應認被告確已解除占用之狀態，犯後態度
    良好，經此偵審程序教訓，應知警惕諒無再犯之虞，本院認被告所宣告之有期徒
    刑，以暫不執行為適當，併諭知緩刑三年，以勵自新。
據上論結，應依刑事訴訟法第三百六十八條、第三百七十三條、刑法第七十四條第一
款，判決如主文。
本案經檢察官郭振昌到庭執行職務。
中    華    民    國     八十九     年       六       月     二十八     日
                              臺灣高等法院高雄分院刑事第二庭
                                  審判長法官  曾永宗
                                        法官  邱永貴
                                        法官  曾玉英
右正本證明與原本無異。
不得上訴。
                                      書記官  林靜霙
中    華    民    國     八十九     年       六       月    三十        日
附錄：本判決論罪科刑法條：
刑法第三百二十條第二項：
意圖為自己或第三人不法利益，而竊佔他人之不動產者，依前項之規定處斷。
                                                      Ｋ
附件：
臺灣高雄地方法院刑事判決                        八十八年度易字第三九一八號
    公  訴  人  臺灣高雄地方法院檢察署檢察官
    被      告  甲○○  男五十歲（民國○○○年○○月○日生）
                        身分證統一編號：Ｖ一五四七七八五號
                        住高雄縣鳳山市灣頭南巷一三三號附一
    選任辯護人  吳建勛  律師
                楊政憲  律師
                王進勝  律師
右列被告因竊佔案件，經檢察官提起公訴（八十八年度偵字第一五九三０號），本院
判決如左：
    主    文
甲○○意圖為自己不法之利益，而竊佔他人之不動產，處有期徒刑拾月。
    事    實
一、甲○○曾因被訴於民國五十四年間，意圖為自己不法利益，而竊佔屬於財政部國
    有財產局管理（下稱國產局）之高雄縣鳳山市○○段六地號國有土地，並於該竊
    佔土地上興建「聖玄宮」廟（下稱舊廟）。嗣經台灣高雄地方法院檢察署檢察官
    偵查後，認不能證明甲○○有何主觀上不法利益之意圖，遂於八十七年十月十三
    日，以該署八十七年度偵字第一０八二四號處分不起訴確定。緣甲○○係「聖玄
    宮」廟之住持，明知「聖玄宮」建築物，經高雄縣政府查明係屬未按規定申請建
    造之違章建築物，而於八十八年三月五日，依法執行行政強制拆除，竟於高雄縣
    政府拆除上開「聖玄宮」建築物完畢後，意圖為自己不法之利益，於八十八年三
    月十九日前某日，在上開拆除後之國有土地上，復行鳩工興建如附圖Ａ所示「聖
    玄宮」廟（下稱新廟，業據甲○○自行拆除完畢）座落之土地（下稱系爭土地）
    共計０．０四七二四八公頃，以供安置神像等使用。嗣國產局南區辦事處職員於
    八十八年三月十九日偕同圍籬廠商前往上開國有土地，欲查估圍籬費用時，始發
    現上情，並予阻止，惟甲○○仍續行興建完成。
二、案經國財局南區辦事處移請台灣高雄地方法院檢察署檢察官偵查起訴。
    理    由
一、訊據被告甲○○對於擔任「聖玄宮」住持，而於高雄縣政府依法拆除舊廟後，明
    知系爭土地係屬國產局管理之國有土地，復於右揭時、地，僱請工人另行佔用系
    爭土地建築新廟使用，而於上開日期，經國產局南區辦事處職員發現，並予阻止
    後，仍續行興建完成等情，迭於偵查及審理中供承：「他（指國產局南區辦事處
    職員）指的內容都對的，是因為一些佛像沒有地方放置，所以我蓋鐵厝安置這些
    佛像，我知道不對」、「（高雄縣政府）拆了（指舊廟）以後，隔了一段時間，
    才又建的」、「．．（系爭土地）不是我的地」（見偵卷第二十頁背面）等語；
    「（聖玄宮在八十八年三月五日經高雄縣政府強制拆除？）是」、「．．我是主
    持．．」、「（有接獲國產局通知不得繼續興聖玄宮之存證信函？）有」、「．
    ．只知土地是國有地」、「（高雄縣政府）以違章建築名義拆廟」（見本院八十
    八年九月二十二日訊問筆錄）等詞綦詳，惟辯稱：高雄縣政府雖拆除舊廟，然破
    壞者係原有建築物，伊原擺置於廟內之神像，則移置於拆除現場旁，並搭建帆布
    繼續安置神像，自始未曾離開該土地，顯見伊未曾中斷原來佔用系爭土地行為。
    而按舊有聖玄宮早於五十四年，即興建佔用系爭土地，迄今已逾三十餘年，足見
    伊業已繼續不中斷佔用系爭土地三十餘年。從而，參酌竊佔行為係屬即成犯，顯
    見伊繼續佔用系爭土地之行為，關於時效追訴部分，業已消滅，自應依法諭知免
    訴判決云云。經查：
（一）被告供承上情，核與證人即國產局南區辦事處承辦職員徐士堯於審理中證述：
      「（八十八年三月十九日聖玄宮）正在興建中，旁邊堆材料．．」、「三月底
      有派人發函禁止他們再興建，也有通知到被告，但他們卻又再繼續建」（見本
      院八十八年九月二十二日訊問筆錄）等語相符，而被告對於證人證述上情，亦
      表無意見，顯見證人證述可採。此外，復有國產局南區辦事處函、土地謄本影
      本各一份及新廟拆除前照片四幀在卷可稽，足徵被告供承上情，堪予認定。
（二）又被告固以上揭情詞置辦，惟所謂於他人土地上搭建建築物予以竊佔（或無權
      佔用），嗣因建築物拆除或傾倒破壞後，竊佔者復行原地重建建築物情狀下，
      而可認為係原來竊佔狀態之繼續者，係指該建築物之遭拆除或破壞，出於自然
      力所致，並竊佔者從未放棄對於土地繼續佔用之意思，始足當之。而按本件係
      高雄縣政府依法執行拆除舊聖玄宮建築物，是該聖玄宮之遭拆除破壞，係屬公
      權力執行所致，並非自然力使然！則被告猶辯稱：其供俸之神像移置系爭土地
      現場旁，仍屬繼續佔用系爭土地，故於原地重建聖玄宮，應屬原來竊佔狀態之
      繼續云云，洵屬強辯之詞，委無可採。況該舊聖玄宮建築物，既遭公權力依法
      強制拆除，縱使被告係原來竊佔系爭土地者，且表示不放棄系爭土地之繼續竊
      佔意思，均自公權力拆除時，喪失其原來佔用系爭土地之狀態，而勿論被告主
      觀上是否表示放棄繼續佔用系爭土地之意思。故被告辯稱：伊於高雄縣政府拆
      除系爭土地上之舊玄宮後，仍將神像放置於系爭土地旁，未曾放棄竊佔系爭土
      地之主觀意思云云，益屬狡卸之詞，不可採信。
（三）再被告於高雄縣政府拆除舊廟後，復行重新修築聖玄宮新廟，竊佔國產局管理
      如附圖Ａ部分土地，面積為０．０四七二四八公頃，並於本院審理中，自行鳩
      工拆除新廟乙節，業據本院會同高雄縣鳳山地政事務所堪測屬實，有上揭勘驗
      筆錄、照片及該所函暨複丈成果圖附卷可稽，堪可認定。益徵被告所辯上揭情
      詞，屬卸責之詞，不可採信。綜上所述，被告意圖為自己不法利益，而竊佔國
      產局如附圖Ａ部分土地事證明確，犯行堪可認定。至附圖Ｂ、Ｃ部分係屬原來
      建築之鐵架及廁所，非被告重新建築乙節，業據被告供明，核與徐士堯於審理
      中證述情節相符，堪予認定。則被告關於此部分，自不涉竊佔罪嫌，併予敘明
      。
二、核被告所為，係犯刑法第三百二十條第二項、第一項之竊佔罪。爰審酌被告明知
    系爭土地屬國有土地，且原竊佔系爭土地上之聖玄宮建築物，因屬違建，並經高
    雄縣政府依法強制拆除後，猶再行鳩工重新建築廟宇建築物，非惟無視政府公權
    力存在，且進而挑戰公權力忍耐程度，惡性非輕。犯後未能真正悔悟，竟以原來
    竊佔狀態繼續維持，而強辯竊佔之追訴時效，業已完成，應依法判處免訴，猶屬
    不該。惟念其對於竊佔犯罪事實坦承不諱，並於審理中自行拆除竊佔系爭土地之
    新廟建築物，積極減少損害之擴大，並無犯罪前科紀錄，有台灣高雄地方法院檢
    察署刑案資料查註紀錄表及本院被告全國前案紀錄表在卷可按，素行良好，暨竊
    佔他人土地建築廟宇，係供作放置神像所用等一切情狀，量處如主文所示之刑。
據上論斷，應依刑事訴訟法第二百九十九條第一項前段，刑法第三百二十條第二項、
第一項，罰金罰鍰提高標準條例第一條前段，判決如主文。
本案經檢察官蔡國卿到庭執行職務。
中      華      民      國    八十八    年     十二     月    二十四    日
                              臺灣高雄地方法院刑事庭
                                    法  官    李  昭  彥
右正本證明與原本無異。
如不服本判決，應於判決送達後十日內，向本院提出上訴狀。
                                    書記官    李  良  倩
中      華      民      國    八十八    年     十二     月    二十四    日
附錄本判決論罪科刑之法條：
刑法第三百二十條第二項：
意圖為自己或第三人不法之所有，而竊取他人之動產者，為竊盜罪，處五年以下有期
徒刑、拘役或五百元以下罰金。
意圖為自己或第三人不法利益，而竊佔他人之不動產者，依前項之規定處斷。


司法院資訊處製作；財團法人民間司法改革基金會備份。
